臺灣彰化地方法院刑事判決　　　　　　　96年度易字第1316號
公　訴　人　台灣彰化地方法院檢察署檢察官
被　　　告　乙○○
上列被告因詐欺案件，經檢察官提起公訴（96年度偵字第7148號
），本院判決如下：
    主  文
乙○○意圖為自己不法之所有，以詐術使人將本人之物交付，處
有期徒刑壹年肆月，減為有期徒刑捌月。
    事  實
一、乙○○意圖為自己不法之所有，明知其所有坐落於彰化縣員
    林鎮○○○段第252之12地號土地（下稱柴頭井段土地）係
    利用價值甚低之林地，竟於民國93年12月間某日，帶同丙○○、甲○○至彰化縣員林鎮○○○段（起訴書誤載為新厝段
    ）第13、14、15、16地號土地（下稱新林厝段土地）之現場
    ，向丙○○詐稱該土地即其所有之柴頭井段土地，因新林厝
    段土地地段甚佳，足以供借款之擔保，丙○○即陷於錯誤，
    以為該筆借款有充分之擔保，進而同意借款乙○○新台幣（
    下同）250萬元，並以乙○○所有之上開柴頭井段土地辦理
    設定最高限額抵押權300萬元，而於93年12月16日借款乙○○250萬元，嗣乙○○於94年間，於上開最高限額抵押權設
    定金額範圍內，又接續向丙○○借款15萬元及20萬元，並交
    付票號分別為NC0000000號（發票日為94年12月31日）、NC0
    000000號（發票日為95年1月31日）之支票2張以供擔保，前
    後借款共285萬元。嗣乙○○無法如期清償上開債務，又向
    丙○○謊稱擬將上揭土地出售，為確保丙○○之債權，願將
    上揭土地所有權3分之2移轉登記予丙○○，二人遂於94 年
    12月13日簽立借款契約書，約定乙○○如逾期未清償債務，
    願將其剩餘之3分之1所有權再移轉登記予丙○○，以清償債
    務，並於95年1月2日辦理移轉登記。嗣乙○○因無法依約償
    還借款，丙○○透過土地仲介人員為上揭土地尋找買主時，
    始查悉上情。
二、案經丙○○訴由台灣彰化地方法院檢察署檢察官偵查起訴。
    理  由
一、按被告以外之人於審判外之言詞或書面陳述，除法律有規定
    者外，不得作為證據。被告以外之人於審判外向法官所為之
    陳述，得為證據。被告以外之人於審判外之陳述，雖不符刑
    事訴訟法第159條之1至之4之規定，而經當事人於審判程序
    同意作為證據，法院審酌該言詞陳述或書面陳述作成時之情
    況，認為適當者，亦得為證據。當事人、代理人或辯護人於
    法院調查證據時，知有第159條第1項不得為證據之情形，而
    未於言詞辯論終結前聲明異議者，視為有前項之同意。刑事
    訴訟法第159條第1項、第159條之1第1項、第159條之5分別
    定有明文。證人甲○○於本院96年度訴字第128號民事案件
    中向法官所為之陳述，依前開法條之規定，得為證據。又證
    人蕭兵男、董世杰於檢察事務官調查時所為之陳述，雖屬被
    告以外之人於審判外之言詞陳述，然因被告未於言詞辯論終
    結前聲明異議，本院復審酌該言詞陳述係由證人出於自由意
    識而陳述，並無非法取證之情況，依刑事訴訟法第159條之5
    之規定，認上開證人於調查時之陳述，得採為認定本案犯罪
    事實所憑之證據。次按被告以外之人於審判中滯留國外或所
    在不明而無法傳喚或傳喚不到，其於檢察事務官、司法警察
    官或司法警察調查中所為之陳述，經證明具有可信之特別情
    況，且為證明犯罪事實之存否所必要者，得為證據，刑事訴
    訟法第159條之3第3款亦有明文。證人甲○○經本院傳喚不
    到庭，其戶籍地址登記為戶政事務所，為所在不明而傳喚不
    到，經核其於檢察事務官前所為之陳述，與其於本院96年度
    訴字第128號民事案件中之證述，大致相符，其所作證之時
    間較該民事案件早，其記憶較為清楚，核與證人丙○○證述
    相符，應具有較可信之特別情況，並為證明本案犯罪事實存
    否所不可或缺者，依刑事訴訟法第159之3第3款規定，應認
    有證據能力，合先敘明。
二、訊據被告乙○○固坦承向告訴人丙○○借錢，有以其所有之
    柴頭井段土地抵押之事實，惟矢口否認有何詐欺取財之犯行
    ，辯稱：伊與丙○○經過彰化縣員林鎮○○路時，僅稱伊在
    左手邊有一塊地，並沒有指明是哪一塊云云。惟查：
（一）被告於93年12月間開車帶同告訴人及甲○○沿員南路一直
      上去，至一間廟處，稱伊的土地即是這塊等情，業據證人
      即告訴人丙○○於本院審理時（本院96年12月7日審判筆
      錄）及證人甲○○於本院96年度訴字第128號民事案件中
      （台灣彰化地方法院96年7月12日言詞辯論筆錄，96年度
      訴字第128號民事卷）結證屬實，堪認被告確有帶同告訴
      人及甲○○去看土地一情。渠等所看之土地係種植不知為
      荔枝或龍眼之果樹，該地靠近快速道路，並非靠近南投縣
      ，且該地之坡度不會很大，不是臨峭壁等情，亦據證人甲○○於檢察事務官調查時證述歷歷（96年3月21日偵查筆
      錄，96年度他字第390號卷第28頁），核與證人丙○○所
      證述渠等所看之地很平等語相符（本院96年12月7日審判
      筆錄），是被告帶丙○○、甲○○所看之土地係靠近快速
      道路之果園一情，可堪認定。
（二）查新林厝段土地坡地平緩，上種植果樹，有卷附告訴人所
      提現場照片4紙、台灣彰化地方法院檢察署會勘現場照片
      在卷可參，又被告帶告訴人所看土地，經地政事務所人員
      指界，該地號係員林鎮○○○段13號地號，並非柴頭井段
      252之12地號，且證人丙○○、甲○○均證稱並未到過柴
      頭井段土地，此有台灣彰化地方法院檢察署勘驗筆錄在卷
      可佐，而柴頭井段土地上有雜林，地形並非平整，亦有上
      開會勘現場照片可憑，是被告帶丙○○、甲○○至員南路
      所看之土地，並非柴頭井段土地，而係新林厝段土地無訛
      。又證人董世杰即員林地政事務所人員於檢察事務官訊問
      時證稱，兩地距離目測約3公里等語（96年5月18日訊問筆
      錄，96年度他字第390號卷第66頁），是柴頭井段土地與
      新林厝段土地雖均在員南路上，然兩者距離甚遠，如非被
      告指新林厝段土地詐稱係柴頭井段土地，證人丙○○、甲○○無可能均證稱所看到的土地係新林厝段土地。
（三）又被告向告訴人借款時，雙方即談妥以被告所有之土地設
      定抵押，以供擔保告訴人之債權，被告並於借款之前帶告
      訴人去看過土地，告訴人先評估過該土地之價值，始決定
      是否借款予被告，而告訴人於看過被告土地之後，即設定
      被告所有柴頭井段土地之最高限額抵押權300萬元，並先
      後借款共計285萬元予被告等情，業據證人丙○○於本院
      審理時證述明確（本院卷96年12月7日審判筆錄），此節
      被告亦不否認，此外，若告訴人知悉被告所有之柴頭井段
      土地之實際坐落位置，因該土地係峭壁並無價值，伊即無
      意願借款予被告，該土地係山坡地，伊認為價值不超過30
      萬元一節，亦據證人丙○○證述在卷（本院卷96年12月7
      日審判筆錄），而被告雖供稱該柴頭井段土地市值約有
      150萬元（96年3月21日偵查筆錄，96年度他字第390號卷
      第29頁）等語，惟其價值仍顯著低於所設定之最高限額抵
      押權之金額，足認被告確有施用詐術使人陷於錯誤而交付
      財物一事。此外，復有柴頭井段、新林厝段土地登記謄本
      、彰化縣員林地政事務所他項權利證明書、土地所有權狀
      、借據1紙、本票1紙、支票2紙、借款契約書、土地登記
      申請書、地籍圖謄本附卷可參。本案事證明確，被告犯行
      洵堪認定。
三、按被告行為後，刑法於94年2月2日修正公布，95年7月1日施
    行，而刑法施行法亦於95年6月14日增訂第1條之1。修正後
    刑法第2條第1項規定：「行為後法律有變更者，適用行為時
    之法律。但行為後之法律有利於行為人者，適用最有利於行
    為人之法律。」係規範行為後法律變更所生新舊法律比較適
    用之準據法，於新法施行後，應適用修正後刑法第2條第1項
    之規定，為「從舊從輕」之比較。經查：
（一）修正前刑法第33條第5款規定：「主刑之種類如左：五、
      罰金：1元以上。」換算新台幣後，為新台幣3元以上。惟
      被告行為後新刑法第33條第5款係規定：「主刑之種類如
      下：五、罰金：新台幣1千元以上，以百元計算之。」舊
      法並非不利。
（二）刑法施行法第1條之1增訂施行前，依罰金罰鍰提高標準條
      例第1條前段、現行法規所定貨幣單位折算新台幣條例第2
      條規定，本案所涉法條關於罰金刑部分應提高為30倍。刑
      法施行法修正增訂第1條之1規定：「中華民國94年1月7日
      刑法修正施行後，刑法分則編所定罰金之貨幣單位為新台
      幣。94年1月7日刑法修正時，刑法分則編未修正之條文定
      有罰金者，自94年1月7日刑法修正施行後，就其所定數額
      提高為30倍。但72年6月26日至94年1 月7日新增或修正之
      條文，就其所定數額提高為3倍。」依增訂條文提高並改
      為新台幣後，本案所涉法條關於罰金刑部分仍同為提高30
      倍，適用新、舊法結果並無不同。
（三）經綜合比較新、舊法之結果，以被告行為時之舊法較有利
      於被告，依刑法第2條第1項前段規定，本案自應適用被告
      行為時之法律。
四、核被告所為，係犯刑法第339條第1項之詐欺取財罪。爰審酌
    被告犯後飾詞卸責，顯無悔意，造成被害人損害金額非少，
    於本案偵查程序及本院民事案件審理程序中騷擾證人，犯後
    態度惡劣等一切情狀，量處如主文所示之刑。被告所犯之罪
    ，合於中華民國九十六年罪犯減刑條例第2條第1項第3款，
    應予減刑，爰依該條例第7條第1項減為如主文所示之刑。
據上論斷，依刑事訴訟法第299條第1項前段，刑法第2條第1項前
段、第339條第1項，罰金罰鍰提高標準條例第1條，中華民國九
十六年罪犯減刑條例第2條第1項第3款、第7條，判決如主文。
本案經檢察官蔡明達到庭執行職務
中　　華　　民　　國　　96　　年　　12　　月　　14　　日
                  刑事第六庭    審判長法官  王義閔
                                法      官  鄭舜元
                                法      官  林欣苑
以上正本證明與原本無異。
如不服本判決，應於判決送達後10日內，向本院提出上訴書狀，
上訴書狀應「敘述具體上訴理由」，並按他造當事人之人數附繕
本。「切勿逕送上級法院」。
告訴人或被害人對於判決如有不服具備理由請求檢察官上訴者，
其上訴期間之計算係以檢察官收受判決正本之日期為準。
中　　華　　民　　國　　96　　年　　12　　月　　14　　日
                                書  記  官  楊筱惠
附錄本案論罪科刑法條全文：
中華民國刑法第339條
（普通詐欺罪）
意圖為自己或第三人不法之所有，以詐術使人將本人或第三人之
物交付者，處5年以下有期徒刑、拘役或科或併科1千元以下罰金
。
以前項方法得財產上不法之利益或使第三人得之者，亦同。
前二項之未遂犯罰之。
